臺灣高等法院民事裁定　　　　　　　　 100年度破抗字第29號
抗　告　人　胡忠義
上列抗告人因與相對人金樺憶實業有限公司間宣告破產事件，對
於中華民國100年4月26日臺灣士林地方法院99年度破字第6 號裁
定提起抗告，本院裁定如下：
    主      文
抗告駁回。
抗告費用由抗告人負擔。
    理      由
一、抗告人聲請及抗告意旨略以：伊係相對人金樺憶實業有限公
    司之清算人，相對人積欠薪資518,127元、員工伙食費18,1
    80元、益新國際科技有限公司（下稱益新公司）預收貨款4,
    992,320元，以及財政部臺北市國稅局信義分局（下稱臺北
    市國稅局）稅款4,867,851元（其中稅捐244,486元，其餘部
    分為罰鍰），合計10,396,478元；惟資產僅有銀行存款673,
    719元，以及存貨2,672,290元，顯不足清償債務，爰依公司
    法第13條、第89條、破產法第1條、第1項、第57條、第58條
    規定，聲請相對人破產。但原法院認相對人財產僅有存款13
    ,719元，實質上並無可供組成破產財團之財產，顯然無從支
    應破產管理人之報酬等財團費用，難認有宣告破產實益，而
    駁回伊之聲請，顯有違誤，爰請求廢棄原裁定等語。
二、按破產，對債務人不能清償債務者，宣告之，固為破產法第
    57條所明定。惟破產之目的，係透過清理之程序，將可分配
    之破產財團之財產，平均分配於各債權人，使各債權人得以
    平均受償，而未受償部分之請求權則視為消滅（破產法第13
    9條、第149條參照），是以破產之聲請，應以多數債權人之
    存在為前提，如債權人僅有一人，既與第三人無涉，自無聲
    請破產之必要（最高法院65年台抗字第325號判例參照）；
    再參照司法院25年院字第1505號解釋意旨，此乃就破產程序
    所為目的性限縮解釋之當然結果。次按營業稅稅款、滯報金
    、怠報金、滯納金及利息等稅捐之徵收，優先於普通債權；
    在破產程序中先於他普通債權而受清償，此觀稅捐稽徵法第
    6條第1項、第49條、加值型及非加值型營業稅法第57條及破
    產法第112條之規定自明。稅捐債權依法應較普通債權優先
    受償，債務人之資產如已不足清償所欠應優先清償之稅捐，
    而除該稅捐債權外，同一優先順位又別無他債權人，應認無
    多數債權人之存在，自無聲請破產之必要。否則，債務人之
    資產已不足清償上開稅捐，其他債權人更無受償之可能，倘
    予宣告破產，反而須優先支付破產財團之管理、分配所生之
    費用及破產管理人之報酬等財團費用，將使破產財團之財產
    更形減少，徒使優先債權人即稅捐機關之債權減少分配，而
    其他債權人亦無因此受分配之可能，與破產制度之本旨不合
    （最高法院96年度台抗字第339號裁定參照)。
三、查：
  (一)相對人截至100年1月28日止，欠繳營業稅4,806,543元、 加
    計利息12,623元、滯納金38,231元及滯納利息14,311元，合
    計4,871,708元，有財政部臺北市國稅局信義分局100年2 月
    15日財北國稅信義服字第1000200891號函暨檢附之更正債權
    明細表可證（見原審卷第158-189頁）。
  (二)抗告人主張相對人現有資產存款673,719元，以及商品存貨
    2,672,290元，復自承「於99年1月11日及1月13日登報求售
    該商品存貨，均無人詢問；嗣於99年1月22日函詢全亞冠公
    司有無購買意願亦未獲回應。就此情形以觀，該電子產品存
    貨，多年未售出，實際變現價值不高，即便得售，所得價款
    似相當有限」等語，有抗告人提出之聲請狀及抗告狀可憑（
    見原審卷第7頁）。相對人現有之電子產品存貨多年未售出
    ，實際變現價值不高，即便得售，所得價款亦相當有限，縱
    加計存款673,719元，亦不足以清償臺北市國稅局上開應優
    先受償之稅捐債權4,871,708元；且查無與臺北市國稅局「
    同一優先順位」之其他債權人，依首揭說明，本件實質上並
    無多數債權人存在，自無聲請破產之必要。
  (三)況，抗告人之資產不足清償上開稅捐，益新公司等其他債權
    人更無受償之可能，倘予宣告破產，反而須優先支付破產財
    團之管理、分配所生之費用及破產管理人之報酬等財團費用
    ，將使抗告人之財產更形減少，徒使臺北市國稅局之債權減
    少分配，而其他債權人亦無因此受分配之可能，自與破產制
    度之本旨不合。
  (四)據上，原法院裁定駁回抗告人宣告破產之聲請，於法並無不
    合，抗告意旨指摘原裁定不當，求予廢棄，為無理由，應予
    駁回。
四、據上論結，本件抗告為無理由，爰裁定如主文。
中    華    民    國  100     年    6     月    24    日
                   民事第十五庭
                       審判長法  官 林恩山
                             法  官 郭松濤
                             法  官 陳雅玲
正本係照原本作成。
本裁定除以適用法規顯有錯誤為理由外，不得再抗告。如提起再
抗告，應於收受後10日內委任律師為代理人向本院提出再抗告狀
。並繳納再抗告費新台幣1000元。

中    華    民    國   100    年    6     月    27    日
                              書記官 潘大鵬